【裁判字號】    97,抗,1833
【裁判日期】    980122
【裁判案由】    聲明異議
【裁判全文】
臺灣高等法院民事裁定                  97年度抗字第1833號
抗  告  人  鴻豐開發股份有限公司
法定代理人  甲○○
上列抗告人因乙○○○等與黃寶鏞間給付票款強制執行事件中聲
明異議，對於中華民國97年9月11日臺灣臺北地方法院90年度執
字第10020號所為裁定提起抗告，本院裁定如下：
    主      文
原裁定廢棄，發回臺灣臺北地方法院。
    理      由
一、按當事人或利害關係人，對於執行法院強制執行之命令，或
    對於執行法官、書記官、執達員實施強制執行之方法，強制
    執行時應遵守之程序，或其他侵害利益之情事，得於強制執
    行程序終結前，為聲請或聲明異議；但強制執行不因而停止
    ；前項聲請及聲明異議，由執行法院裁定之；不服前項裁定
    者，得為抗告，強制執行法第12條定有明文。又辦理強制執
    行事件應行注意事項五 (一)規定，就強制執行法第12條所
    為之聲請或聲明異議，執行法院應迅速裁定，執行程序並不
    因之而停止；此項裁定，不得以其他公文為之。又觀諸同法
    第39條第1項、第40條第1項、第40條之1、第41條第1項前段
    之規定，可知債權人或債務人對執行法院製作之分配表不服
    聲明異議，得分為程序上異議與實體上異議。程序上異議，
    乃當事人或利害關係人主張執行法院製作之分配表，有程序
    上之瑕疵，而依強制執行法第12條之規定聲明異議，執行法
    院對此異議，應分別情形更正分配表或以裁定駁回異議，且
    駁回異議之意思表示應以裁定為之，不得以其他形式公文代
    之；實體上異議，則係債權人或債務人主張分配表上記載之
    債權或金額，於實體法上係屬不當者，執行法院除認其異議
    為正當，且其他債權人、債務人及利害關係人亦無反對陳述
    而為分配表之更正外，因執行法院對分配表之實體問題，並
    無認定之權，故執行法院應通知聲明異議人對為反對陳述之
    債權人或債務人提起分配表異議之訴，而不得逕以裁定駁回
    其異議。
二、抗告人於原法院聲明異議意旨略以：抗告人於民國97年8月1
    1日對原法院97年8月4日（抗告意旨誤載為97年7月29日，見
    原法院卷五第97頁）製作之分配表聲明異議，主張抗告人91
    年6月24日參加分配自始合法，原法院誤認抗告人於95年6月
    29日始合法參與分配，而92年10月17日之分配表已確定，抗
    告人僅能就餘額列入分配，故製作97年8月4日之分配表，顯
    然侵害抗告人之利益，是依強制執行法第12條之規定聲明異
    議。原法院如認抗告人之異議為正當，即應主動更正分配表
    ；縱認抗告人之異議為無理由，亦應作成駁回裁定，詎原法
    院未為任何准駁，於97年8月29日遽行通知抗告人對第三人
    即執行債權人乙○○○提起分配表異議之訴，更屬再次侵害
    抗告人之利益，爰於同年9月4日再對原法院97年8月29日函
    所示之執行命令、強制執行之方法、程序不合法為由，依同
    條規定聲明異議等語。
三、經查，本件原法院於97年8月4日製作之更正分配表，係以於
    92 年10月17日之分配表已確定，而抗告人聲明參與分配之
    程式，至95年6月29日始完備，故僅能就92年10月17日分配
    表債權受償之餘額受償；就此抗告人於97年8月11日聲明異
    議則主張：伊91年6月24日就新台幣4億100萬元債權之聲明
    參與分配自始合法，原法院卻認定抗告人係於95年6月29日
    始完成參與分配之法定要件，只能就92年10月17日所製作之
    分配表其他債權人分配餘額列入分配，原法院執行程序顯屬
    違法，爰聲明異議等語 (見原法院卷五第107至115頁)，足
    見原法院92年10月17日之分配表有無確定、抗告人91年6月
    24日參加分配是否自始合法？乃原法院於97年8月4日製作之
    更正分配表有無瑕疵之先決問題。是本件抗告人於97年8月
    11日所為聲明異議顯係就分配表程序上瑕疵之事由，主張依
    強制執行法第12條之規定聲明異議，依首揭說明，原法院如
    認其異議有理由，應裁定更正分配表；如認無理由，亦應以
    裁定駁回異議，原法院對此異議不得以其他形式之公文代裁
    定，詎原法院對抗告人上開異議之程序問題，竟未為任何准
    駁之裁定，遽以97年8月29日北院隆90執酉字第10020號函通
    知抗告人，執行債權人對抗告人參與分配表示反對，抗告人
    應提起分配表異議之訴等語 (見同上卷第183頁)，難謂與首
    揭規定相符；抗告人聲明異議，自屬有據，原法院駁回其異
    議，即有未合。從而，抗告意旨指摘原裁定不當，求予廢棄
    ，尚難謂為無理由，應由本院將原裁定廢棄，發回原法院另
    為適法處置。
四、據上論結，本件抗告為有理由，爰裁定如主文。
中    華    民    國    98    年    1     月    22    日
                    民事第十一庭
                        審判長法  官  鄭雅萍
                              法  官  蘇芹英
                              法  官  徐福晉
正本係照原本作成。
本裁定除以適用法規顯有錯誤為理由，不得再抗告。如提起再抗
告，應於收受後10日內委任律師為訴訟代理人向本院提出再抗告
狀。並繳納再抗告費新台幣1000元。
中    華    民    國    98    年    1     月    23    日
                              書記官  黃瑞芬


司法院資訊處製作；財團法人民間司法改革基金會備份。
